【裁判字號】    99,抗,36
【裁判日期】    990730
【裁判案由】    拍賣抵押物
【裁判全文】
臺灣新竹地方法院民事裁定                99年度抗字第36號
抗  告  人  乙○○
相  對  人  渣打國際商業銀行股份有限公司
法定代理人  甲○○
上列當事人間拍賣抵押物事件，抗告人對於中華民國99年6月17
日本院99年度司拍字第127號裁定提起抗告，本院裁定如下：
    主  文
抗告駁回。
抗告程序費用新臺幣壹仟元由抗告人負擔。
    理  由
一、按抵押權人於債權已屆清償期而未受清償者，得聲請法院拍
    賣抵押物，就其賣得價金而受清償，民法第873條第1項定有
    明文。又抵押權人聲請拍賣抵押物，在一般抵押，因必先有
    被擔保之債權存在，而後抵押權始得成立，故祇須抵押權已
    經登記，且登記之債權已屆清償期而未受清償，法院即應准
    許之。惟最高限額抵押，抵押權成立時，可不必先有債權存
    在，縱經登記抵押權，因未登記已有被擔保之債權存在，如
    債務人或抵押人否認先已有債權存在，或於抵押權成立後，
    曾有債權發生，而從抵押權人提出之其他文件為形式上之審
    查，又不能明瞭是否有債權存在時，法院自無由准許拍賣抵
    押物。最高法院71年度台抗字第306號判例要旨可供參考。
二、相對人於原審聲請意旨略以：相對人原名新竹國際商業銀行
    ，於民國（下同）96年7月2日更名為渣打國際商業銀行，合
    先敘明。抗告人於82年2月1日，以其所有如附表所示之不動
    產，為擔保案外人吉利豐瀝青工業有限公司對相對人現在（
    包括過去之各項債務）之所負債務之清償，設定新台幣（下
    同）15,000,000元之本金最高限額抵押權，存續日期自82
    年1月27日起至112年1月26日止，債務清償期依照各個債務
    契約所定清償日期，經登記在案。嗣案外人吉利豐瀝青工業
    有限公司於92年6月30日向相對人借用12,000,000元，約定
    利息按機動利率，借款期限為15年，自92年6月30日起至107
    年6月30日止，分180期平均攤還本息，每月25日償還一次。
    如未按期攤還本息時，借款人即喪失期限之利益，應立即全
    部償還，逾期6個月以內者，按上開利率10%，超過6個月者
    ，按上開利率20 %加付違約金。詎案外人吉利豐瀝青工業有
    限公司自99年1月25日起即未繳納本息，尚欠本金7,887,866
    元及利息暨違約金未付。依上開約定，本件借款應視為全部
    到期。為此聲請拍賣抵押物以資受償，並提出抵押權設定契
    約書影本、他項權利證明書影本、土地及建物登記簿謄本各
    一件、授信契約書影本一件、金管會函影本一件、放款客戶
    往來明細二件為證。
三、抗告意旨略以：本案原借貸訂約債權人為新竹國際商業銀行
    ，對於新竹國際商業銀行將債權轉讓，相對人並未依法通知
    債務人當不生讓與效力，因此相對人應無權向抗告人要求履
    行合約權宜。原裁定認定原新竹國際商業銀行更名為渣打國
    際商業銀行，係錯誤認定。所謂更名絕非事實。苟係以更名
    為之則無債權轉讓之情事發生，設若相對人係以併購方式取
    得該公司就有債權轉讓問題，因此相對人所稱之更名或實際
    上的併購，關係差別甚鉅，原裁定法院未依職權為調查遽以
    裁定實與強制執行要件不備，顯有違誤。另本案債權已拍定
    另一擔保人抵押物，在未扣除拍賣抵償金額下，向抗告人請
    求清償同樣標的金額，顯係重複求償，為此請求廢棄原裁定
    ，以維權益等語。
四、經查：按聲請拍賣抵押物，原屬非訟事件，祇須其抵押權已
    經依法登記，且債權已屆清償期而未受清償，法院即應為准
    許拍賣之裁定。至於為拍賣程序基礎之私法上權利有瑕疵時
    ，應由爭執其權利之人提起訴訟，以資救濟，抵押權人並無
    於聲請拍賣抵押物前，先行訴請確認其權利存在之義務，最
    高法院49年台抗字第244號判例要旨可資參照。本件抵押權
    業已依法登記，且債權未受清償等事實，業據相對人提出抵
    押權設定契約書及其他約定登記事項、他項權利證明書、貸
    款契約書、授信契約書、放款客戶往來明細、土地登記謄本
    等件為證，原審依據形式上審查結果，足堪認定本件抵押權
    擔保之債權存在，且債權已屆清償期而未受清償，揆之首揭
    說明，即應准許拍賣抵押物之聲請。至抗告人雖主張本件債
    權為不具效力之債權及債權金額未扣除拍賣另一擔保人抵押
    物受償金額云云，然拍賣抵押物係屬非訟事件，祗須抵押權
    已經依法登記，且抵押債權已屆清償期而未受清償，法院即
    應為准許拍賣抵押物之裁定，縱認抗告人主張本件債權不實
    或金額有誤為真，亦係實體法上之爭執，按前開判例要旨，
    仍應由爭執其權利之人即抗告人另行提起訴訟，以資救濟，
    本件仍應為准許拍賣之裁定。故原審就系爭不動產准許相對
    人之聲請，予以裁定准許拍賣，於法並無不合，抗告意旨指
    摘原裁定違法不當，求予廢棄原裁定，非有理由，應予以駁
    回。
五、據上論結，本件抗告為無理由，依非訟事件法第46條、第24
    條第1項、第21條第2項，民事訴訟法第495條之1第1項、第
    449條第1項、第78條，裁定如主文。
中    華    民    國    99    年    7     月    30    日
                民事第二庭    審判長法 官   盧玉潤
                                    法 官   楊明箴
                                    法 官   彭淑苑
以上正本係照原本做成。
如不服本裁定，僅得於收受本裁定正本送達後10日內，以適用法
規顯有錯誤為理由，向本院提出再抗告狀，（須附繕本1份及繳
納再抗告裁判費1,000元）。
中    華    民    國    99    年    7     月    30    日
                                   書記官  王恬如

司法院資訊處製作；財團法人民間司法改革基金會備份。
